【裁判字號】    97,台上,3361
【裁判日期】    970717
【裁判案由】    違反槍砲彈藥刀械管制條例
【裁判全文】
最高法院刑事判決            九十七年度台上字第三三六一號
上  訴  人  甲○○
選任辯護人  莊志遠律師
上  訴  人  乙○○
選任辯護人  郭憲文律師
上列上訴人等因違反槍砲彈藥刀械管制條例案件，不服台灣高等
法院中華民國九十四年七月二十日第二審判決（九十三年度上訴
字第三二二五號，起訴案號：台灣板橋地方法院檢察署九十一年
度偵字第二○三二○號），提起上訴，本院判決如下：
    主  文
原判決關於乙○○部分撤銷，發回台灣高等法院。
其他上訴駁回。
    理  由
一、發回（即乙○○）部分：
本件原判決撤銷第一審關於上訴人乙○○部分科刑之判決，改判
依想像競合犯、行為時即修正前刑法牽連犯規定，從一重仍論處
乙○○共同未經許可持有手槍罪刑。固非無見。
惟查：(一)、原判決於事實欄認定姜斐壽與另上訴人甲○○於民國
八十九年九月八日上午零時許，在台北縣中和市○○路○段二三
二號三樓時代ＫＴＶ酒店，因故與宇志芳、丙○○發生衝突當時
，雙方為搶奪丙○○所持有奧地利ＧＬＯＣＫ二六型口徑九釐米
半自動手槍及子彈時，不慎槍擊誤傷蔡萬來，而姜某於甲○○搶
得並交付該九釐米制式槍、彈後，行經該酒店二樓時，持之對「
五福樓餐廳」鐵門射擊一槍洩憤，再將該九釐米手槍及子彈二顆
交予乙○○，乙○○亦基於未經許可，持有該槍、彈犯意，而予
持有，將之放置在安全梯鐵櫃旁，該槍、彈嗣由甲○○取走等情
。並未認定乙○○就未經許可持有該九釐米手槍、子彈，與姜斐
壽、甲○○及柯宜良間有何共同犯意聯絡，或分擔如何犯行，乃
於論罪理由內謂乙○○持有九釐米手槍，與甲○○、姜斐壽、柯
宜良間有犯意聯絡及行為分擔，應論以共同正犯等語，並於主文
為該諭知。致其事實認定，與理由論敘及主文之諭知，不相符合
，而有判決理由矛盾之違法。(二)、乙○○於警詢、偵查中固不否
認案發當時，姜斐壽曾將該九釐米槍、彈交伊，但辯謂伊恐姜某
再持之鬧事，隨即將之置於該酒店安全梯鐵櫃旁，伊並無「持有
」槍彈之犯意，亦無與姜斐壽共同持有該槍、彈之犯意聯絡等語
（見警卷第三十三頁、偵卷第十七頁）。渠選任辯護人於原審復
具狀執此抗辯，稱姜斐壽於離開酒店前，持該九釐米槍、彈射擊
一發後，突將該槍、彈交予乙○○，姜某因該槍、彈係丙○○持
之射殺蔡萬來之兇槍，故要陶某將之交予警方，乙○○因姜某此
突來之舉，心有恐懼，乃將該槍、彈隨手棄置於安全梯鐵櫃旁，
渠主觀上並無持有該槍、彈犯意，更無與姜斐壽持有該槍、彈之
共同犯意聯絡可言等語（見原審卷(二)第一六八頁、第一六九頁）
。而姜斐壽於渠另案涉嫌殺人未遂案一審法院訊問時，亦稱渠射
擊一槍後，就將該九釐米槍、彈交予乙○○，表示該槍係丙○○
射殺蔡萬來之槍枝，要交予警方，之後渠等就分散，伊不知道陶
某沒有將該槍、彈交予警方等語（見台灣板橋地方法院九十一年
度訴字第一六七九號影印卷第五十八頁、第一六三頁）。即原判
決事實記載，姜斐壽案發當時，於甲○○向丙○○奪得該九釐米
槍、彈交付後，憤而持之射擊該酒店二樓「五福樓餐廳」鐵門一
槍，旋將之交予乙○○，陶某乃隨手將之置於安全梯鐵櫃旁等情
，亦認乙○○於姜斐壽持該九釐米槍、彈射擊一槍後，係因姜某
之突然交付，始臨時收受，且渠隨即將之置於該酒店二樓安全梯
鐵櫃旁，其時間甚為短暫，則乙○○事後固未依姜斐壽意思，將
該槍、彈交予警方，然渠既於姜斐壽交付後隨即就地將該槍、彈
置於該酒店二樓安全梯鐵櫃旁，逕行離去，此能否認渠主觀上有
「持有」該槍、彈犯意，即不無研酌餘地，所為上開辯詞，似非
全然無據。原判決未依憑上開卷證，就乙○○有否「持有」槍、
彈之主觀犯意，詳加勾稽判斷，徒以渠於姜斐壽交付該九釐米槍
、彈後，將之置於安全梯鐵櫃旁之單一客觀事實，即認渠有持有
槍、彈犯意，已嫌速斷，復未就乙○○與姜斐壽、甲○○就該槍
、彈有共同持有之犯意聯絡乙節，說明其認定依據及得心證之理
由，均有判決理由不備之違誤。以上，或係乙○○上訴意旨所指
摘，或為本院得依職權調查之事項，應認原判決關於乙○○部分
，有撤銷發回更審之原因。原判決關於乙○○牽連涉犯傷害罪及
不另諭知無罪部分，基於審判不可分之原則，均應併予發回。
二、駁回（即甲○○）部分：
按刑事訴訟法第三百七十七條規定，上訴於第三審法院，非以判
決違背法令為理由，不得為之。是提起第三審上訴，應以原判決
違背法令為理由，係屬法定要件。如果上訴理由書狀並未依據卷
內訴訟資料，具體指摘原判決不適用何種法則或如何適用不當，
或所指摘原判決違法情事，顯與法律規定得為第三審上訴理由之
違法情形，不相適合時，均應認其上訴為違背法律上之程式，予
以駁回。本件原審經審理結果，認為上訴人甲○○違反槍砲彈藥
刀械管制條例犯行，罪證明確，因而撤銷第一審關於甲○○部分
科刑之判決，經比較槍砲彈藥刀械管制條例之新舊規定後，改判
依想像競合犯、行為時即修正前刑法牽連犯、連續犯規定，從一
重仍論處甲○○共同未經許可持有手槍罪刑，已詳敘其調查、取
捨證據之結果及憑以認定犯罪事實之心證理由。並就甲○○否認
之供詞及其所辯各語認非可採，予以論述。依原判決認定之事實
，案發當時（即八十九年九月八日上午零時許），在台北縣中和
市○○路○段二三二號三樓時代ＫＴＶ酒店，姜斐壽、甲○○與
宇志芳、丙○○發生衝突當時，雙方因搶奪丙○○所持有奧地利
ＧＬＯＣＫ二六型口徑九釐米半自動手槍及子彈時，不慎槍擊誤
傷蔡萬來，而姜某於甲○○搶得並交付該九釐米制式槍、彈後，
行經該酒店二樓時，持之對「五福樓餐廳」鐵門射擊一槍洩憤，
再將該九釐米手槍及子彈二顆交予乙○○，乙○○亦基於未經許
可，持有該槍、彈犯意，而予持有，將之放置在安全梯鐵櫃旁，
該槍、彈嗣由甲○○取走。而姜斐壽逃匿後，因自新聞媒體得知
警方誤認射中蔡萬來之兇槍為其所有，乃透過友人捎訊予甲○○
，籲其交出該九釐米槍、彈，薛某應允後，於同年十二月一日匿
名以電話向台北縣警察局中和分局告知該九釐米槍、彈下落，旋
經警方於當晚九時三十分許，在台北縣蘆洲市○○○路○段一三
二號旁廢棄廂型車內，起出該九釐米手槍一支及制式九釐米子彈
二顆等情。則甲○○不僅於案發現場將原為丙○○所持有該九釐
米槍、彈取交姜斐壽，嗣又至乙○○放置該槍、彈處所將之取回
，並依姜斐壽囑咐，出面以匿名將其藏放該槍、彈地點告知警方
，使前往予以起獲，此足見該九釐米槍、彈於案發後仍繼續在薛
某實力管領支配當中，渠主觀上對之自有「持有」犯意，客觀上
且有「持有」行為甚明，原判決因之依想像競合犯從一重論以槍
砲彈藥刀械管制條例第七條第四項之未經許可持有手槍罪，要無
不合，應無理由論述前後矛盾之違法。是甲○○上訴意旨執以指
摘原判決違背法令，核與法律規定得為第三審上訴理由之違法情
形，不相適合。而渠其餘上訴意旨，則係就屬原審採證認事職權
之行使及原判決已說明事項，徒憑己見，任意指摘，且仍為單純
事實之爭執，均不能認係適法之第三審上訴理由。原判決認甲○
○牽連犯刑法第三百零四條第二項、第一項之強制未遂罪及同法
第二百七十七條第一項之傷害罪，核俱屬刑事訴訟法第三百七十
六條第一款所規定不得上訴第三審之案件，其牽連之重罪（即未
經許可持有手槍罪）上訴既不合法，無從為實體之判決，上開輕
罪部分亦無從適用審判不可分之原則，併為實體上審判，亦應從
程序上予以駁回。依上揭說明，甲○○之上訴違背法律上之程式
，應予駁回。
據上論結，應依刑事訴訟法第三百九十七條、第四百零一條、第
三百九十五條前段，判決如主文。
中    華    民    國  九十七  年    七    月   十七   日
                      最高法院刑事第四庭
                          審判長法官  張  淳  淙
                                法官  劉  介  民
                                法官  張  春  福
                                法官  蔡  彩  貞
                                法官  徐  文  亮
      本件正本證明與原本無異
                                      書  記  官
中    華    民    國  九十七  年    七    月  二十四  日
                                                    Ｒ


司法院資訊處製作；財團法人民間司法改革基金會備份。
